臺灣臺中地方法院刑事判決　　　　　　　　　　　　九十三年度易字第一一二三號
　　公　訴　人　臺灣臺中地方法院檢察署檢察官
　　被　　　告　乙○○
　　選任辯護人　劉家驥律師
右列被告因頂替案件，經檢察官聲請以簡易判決處刑（九十三年度偵字第四一九六號
），本院臺中簡易庭認不宜逕以簡易判決處刑，移由本院改依通常程序判決如左：
    主  文
乙○○無罪。
    理  由
一、公訴意旨如後附聲請簡易判決處刑書所載。
二、按犯罪事實應依證據認定之，無證據不得認定犯罪事實，又不能證明被告犯罪者
    ，應諭知無罪之判決，刑事訴訟法第一百五十四條第二項、第三百零一條第一項
    分別定有明文；另刑法第一百六十四條第二項之頂替罪，係以意圖藏匿犯人或依
    法逮捕拘禁之脫逃人或使之隱避而頂替之為構成要件。
三、本件公訴人認被告涉犯刑法第一百六十四條第二項之頂替罪嫌，無非係以被告
    之自白，警員戊○○、丁○○之證述，甲○○之陳述，舉發違反道路交通
    管理事件通知單為其依據。然訊之被告乙○○，堅詞否認有頂替甲○○酒醉駕車
    涉犯公共危險罪嫌之意圖，辯稱：當天發生車禍後，因甲○○傷得比較重，很快
    就被救護車送往醫院治療，伊則留在現場候警處理，警察到現場後，伊只是說車
    禍我會處理，並沒有承認車子是伊開的，到警局製作筆錄時，伊還是堅稱車子非
    伊所開，但警察一直說車子是伊開的，並說被撞的車主丙○○有看到伊從駕駛座
    爬出來，言下之意好像勸伊認罪，又說如果不承認，伊可能另犯偽造文書罪，後
    來伊有無說車子係伊開的，因伊當時有酒醉情形，所以不是很清楚等語。
四、經查，被告於案發當天在現場因明顯酒醉致無法陳述，經警察做酒精吐氣測試
    結果，其濃度為每公升一‧二九毫克之事實，有酒測紀錄單及由警員陳俊安所製
    作之交通事故談話紀錄表附卷可稽（參偵卷第二十頁、本院卷第六四頁），可知
    被告在案發現場並未對警員為任何車子係伊所開之陳述，被告被帶到警局後，
    正式製作筆錄時間係當天十六時十分許，其筆錄內容一開始記載為：「（問：你
    何時、何地與何人發生交通事故？）九十二年十二月二十七日二時四十分許，我
    朋友駕駛車號５Ｅ－４５３７號自小客車，在臺中市○○區○○路與青海路口發
    生車禍」、「（問：車禍發生後，被害人丙○○隨即下車查看，向警方表示坐在
    駕駛座上的人是你，同時也看見同車的乘客甲○○已滿臉是血站在右前座車門外
    ，你做何解釋？）他應該看錯了，我不知道怎麼解釋」、「（問：車禍發生時，
    該部５Ｅ－４５３７號自小客車是何人駕駛？據甲○○稱是你所駕駛，你做何解
    釋？）甲○○駕駛，他說謊」（參偵卷第十一～第十二頁），而本院勘聽該筆錄
    之錄音帶結果為：「（問：你知不知道你什麼時候，在什麼地方，跟什麼車子發
    生車禍？）今天十二月二十七日凌晨二時四十分左右，我知道有撞到」、「（問
    ：你駕駛什麼車輛？）車輛不是我駕駛的」、「（問：不是你駕駛的？）對」（
    參本院卷第二九頁勘驗筆錄，該錄音帶置於本院九十三年度中交簡字第二六九號
    甲○○公共危險罪一案之偵卷證物袋中），足徵警察一開始即自行認定該５Ｅ－
    ４５３７號自小客車係被告所駕駛，並希望被告承認，而被告卻一味否認係其所
    駕駛，此從本件刑事案件報告書犯罪事實欄第二點載：「經訊據犯罪嫌疑人乙○○，卞嫌於警訊中又矢口否認為肇事車輛駕駛人」諸字亦可得知（參偵卷第五頁
    ），前揭警詢筆錄最後雖記載：「（問：車禍現場發生後警方對你實施酒測，
    你是否接受酒測，該車不是你駕駛，你為何接受酒測？）因為當時我要替甲○○
    承擔酒駕責任」、「（問：你為何要替他承擔酒駕責任？）因為甲○○之前有酒
    駕，被吊銷駕照」（參偵卷第十三頁），惟按被告於案發現場之情況，係明顯酒
    醉致無法陳述，是以警察對其施予酒測時，其意識是否清楚的足以知道自己係基
    於承擔酒駕責任之意思而予配合，乃有研求之餘地，且被告果係基於承擔酒駕責
    任而接受酒測，何以於警詢中竟又一再否認，參以被告於案發後兩天即九十二年
    十二月二十九日再至警局製作偽造文書之筆錄（參偵卷第七頁），刑事案件報告
    書中並載被告涉犯使公務員登載不實之偽造文書罪嫌（參偵卷第五頁，此部分經
    檢察官認不符合構成要件，參聲請簡易判決處刑書第二頁），及被告於案發當日
    經移送檢察官復訊時稱：「（問：你開５Ｅ－４５３７號自小客車要去何處？）
    車子不是我開的，因為有人看到我開車，就將我帶過來，實際上是我朋友甲○○
    開的」（參本院卷第六六頁）等情，可信被告於製作警詢筆錄至後段時，可能基
    於警察之規勸或其他因素，方為前揭承擔酒駕責任之陳述，否則怎會在檢察官復
    訊時再翻異前詞，雖然本案偵訊中檢察官問：「當時誰說是開車的？」時，警
    員戊○○答稱：「乙○○，因為我製作他筆錄的，他當時是清醒的」，丁○○答
    稱：「乙○○，我是在派出所等他確定後才開給他紅單」（參偵卷第三七頁），
    惟在本院審理中戊○○結證稱：「（問：你製作的筆錄是否如本院勘驗錄音帶譯
    文所載，對本院提示之勘驗筆錄有何意見？）沒有意見」、「（問：為何這些譯
    文筆錄部分沒有記載在移送之警詢筆錄內？）可能沒有記載到」，而本院之勘驗
    譯文所載，即如前所述，被告一開始都否認車子為伊所開，直至最後問其為何要
    接受酒測時，方稱係為甲○○承擔酒駕，另丁○○結證稱：「（問：提示交通違
    規單是否你開的）是的，是戊○○告訴我說車子是他開的，我只是幫忙製作告發
    單」、「（問：被告在警局期間，你有沒有跟被告接觸？）我只是在旁邊，我沒
    有聽到任何被告說他是駕駛的事」、「（問：為何被告拒簽告發單？）我們認為
    他可能係心虛」（以上參本院卷第四五～第四八頁審判筆錄），此核諸丁○○所
    開立之酒醉駕車交通違規通知單上「填單單位章戳」欄載「拒簽」兩字（亦即被
    告拒絕簽名之意，參偵卷第四七頁），顯見證人戊○○所言僅與前揭筆錄所載相
    同，而丁○○則未曾目睹或親聞被告有頂替甲○○之舉，且被告在警局應係不承
    認車子為伊所開，刻意拒絕簽名，否則其既有能力在戊○○所製作之筆錄上簽名
    ，當無不能在該違規通知單上簽名之理，甲○○在本院結證稱：「（問：那天
    車是你開的？）是的」、「（問：出車禍後有馬上昏迷？）半昏迷狀態，我知道
    救護車來，後面的事我都不知道」、「（問：你出車禍是否有請乙○○幫你頂替
    ？）我沒有這個意思，也沒有跟他講」、「（問：被告是否有跟你說你去醫院，
    我來替你頂替？）沒有，車禍撞到後直到去警局製作筆錄，他都沒有跟我講，我
    也沒有跟他講請他幫我頂替」（參本院卷第四九～第五十頁審判筆錄），茲按甲○○於車禍後血流滿面受傷嚴重而經救護車載往醫院急救，其是否有心思有餘力
    請被告頂替即非無疑，又其既稱無請被告頂替本件酒醉駕車，被告即無自攬責任
    上身故為頂替之理。
五、綜右所述，本院認被告並無使甲○○隱避而頂替其酒醉駕車之意圖，亦不能因其
    接受酒測而推認係頂替之行為，公訴人所列之證據，尚不足以證明被告有頂替之
    意思及行為，非能遽令被告負該刑責。此外，復查無任何積極證據足資證明被告
    有何公訴人所指之犯行，依右揭條文規定，自應為被告無罪之諭知。
據上論斷，應依刑事訴訟法第四百五十二條、第三百零一條第一項，判決如主文。
本件經檢察官己○○到庭執行職務
中      華      民      國    九十三    年      七      月      二      日
                              臺灣臺中地方法院刑事第十三庭
                                  審判長法  官  許旭聖
                                        法  官  陳可薇
                法  官  許月馨
右正本證明與原本無異。
如不服本判決，應於判決送達後十日內向本院提出上訴狀，上訴於臺灣高等法院臺中
分院( 須附繕本 )。
                                        書記官
中      華      民      國    九十三    年      七      月      二      日
